臺灣宜蘭地方法院刑事判決　　　　　　　 93年度訴字第518號
　　公　訴　人　臺灣宜蘭地方法院檢察署檢察官
　　被　　　告　甲○○　男　3.
上列被告因毒品危害防制條例案件，經檢察官提起公訴（93年度
毒偵字第1071號），本院判決如下：
    主  文
甲○○施用第一級毒品，累犯，處有期徒刑柒月。又連續施用第
二級毒品，累犯，處有期徒刑肆月。應執行有期徒刑拾月。
    事  實
一、甲○○曾因肅清煙毒條例案件，經臺灣高等法院以85年度上
    訴字第2802號判處有期徒刑三年二月確定，並於民國91年 2
    月14日縮短刑期執行完畢，又前因施用毒品案件，經本院以
    90 年度毒聲字第256號裁定令入勒戒處所觀察、勒戒後，認
    無繼續施用毒品之傾向，已由臺灣宜蘭地方法院檢察署檢察
    官於90年 5月14日以89年度毒偵字第1203號不起訴處分確定
    ，仍不知悔改，復基於施用第一級毒品海洛因（以下稱海洛
    因）之犯意，於93年9月15日（起訴書誤為19日）晚間7時30
    分許往前回溯26小時內之某時，在不詳地點，施用海洛因一
    次；又基於施用第二級毒品安非他命（以下稱安非他命）之
    概括犯意，先於93年三月下旬某日，在桃園縣復興鄉其不詳
    友人住處，以將安非他命置入玻璃燈泡內燒烤吸食煙霧之方
    式，施用安非他命一次，又於93年 9月13日晚間，在宜蘭縣
    壯圍鄉其不詳友人住處，以上開方式，施用安非他命一次。
    嗣於93年9月15日下午3時30分許，為警在宜蘭縣壯圍鄉○○
    路50號其住處查獲，並於93年9月15日晚間7時30分許採其尿
    液送驗後，發現有鴉片類及安非他命類之陽性反應，而查悉
    上情。
二、案經宜蘭縣警察局礁溪分局報告臺灣宜蘭地方法院檢察署檢
    察官偵查起訴。
    理  由
一、訊據被告對於上揭施用安非他命之犯行，於偵查及本院審理
    時均供承不諱，惟矢口否認有施用海洛因之犯行，辯稱：其
    並無施用海洛因，而其在宜蘭縣警察局礁溪分局採尿時，警
    員係將其尿液連同其餘不詳姓名之人共十幾個人之採尿倒入
    同一個公杯，再分倒入小瓶子送鑑定，故鑑定結果認其有海
    洛因代謝物之鴉片類陽性反應並不正確云云。
二、經查：
（一）被告連續施用安非他命之犯行，業據被告於偵查及本院審
      理時坦承在卷，並有慈濟大學濫用藥物檢驗中心93年10月
      8日慈藥字第931008123號函附之被告尿液有安非他命類陽
      性反應之檢驗總表一紙在卷可稽。
（二）
    (一)被告於93年9月15日晚間7時30分許經警採其尿液送驗結果
      ，確有海洛因代謝物鴉片類之陽性反應，有宜蘭縣警察局
      礁溪分局偵辦毒品案件嫌疑犯尿液送驗編號姓名對照表一
      紙及慈濟大學濫用藥物檢驗中心上開檢驗總表一紙附卷可
      稽。
    (二)被告雖矢口否認有施用海洛因之犯行，惟宜蘭縣警察局礁
      溪分局警員賴國華於上開時間對被告採尿之際，僅有被告
      一人採尿，雖礁溪分局對毒品案件嫌疑犯採尿前後僅使用
      容積約一公升之同一個公杯，惟各別嫌疑犯採尿後，礁溪
      分局警員均會將公杯沖洗乾淨再晾乾，而被告於上揭時間
      採尿時，距前一位採尿之嫌疑犯已間隔數小時，該公杯交
      由被告採尿前，已據警員沖洗乾淨並已晾乾，且礁溪分局
      警員賴國華並告知被告先將公杯沖洗乾淨再採尿，被告並
      先沖洗公杯再採尿等情，業據警員賴國華於本院審理到庭
      證述在卷，並有礁溪分局偵辦毒品案件嫌疑犯尿液送驗編
      號、姓名對照表一紙在卷足參。又被告尿液檢驗結果，鴉
      片類閾值（確認檢驗濃度ng/mL）高達851，超過閾值容許
      值 300甚多，縱該公杯殘留前一位採尿者之殘液，亦不可
      能因此導致被告閾值高達 851。從而被告辯稱礁溪分局使
      用同一個公杯對十幾個人同時採尿始導致其尿液檢驗結果
      有鴉片類陽性反應云云，顯無可採。
    (三)再按海洛因經注射進入人體後，約百分之八十於二十四小
      時內自尿中排出；一般而言，尿液中能否驗出嗎啡陽性反
      應，應與其投與量、投與途徑、採尿時間、個人體質及檢
      驗方法之靈敏度有關，然其代謝物嗎啡之平均可驗出時限
      約為二十六小時等情，業經行政院衛生署藥物食品檢驗局
      八十一年九月八日（八一）藥檢壹字第八一一四八八五號
      函示明確。次按，目前常用之毒品篩檢方式包括酵素免疫
      分析法，薄層色層分析法及放射免疫分析法，在文獻上，
      雖亦有藥品或食物因交叉反應而在尿液測試中產生偽陽性
      反應，因此篩檢結果必須進一步確認，而目前最常使用之
      確認方式則係「氣相層析質譜儀分析法」，在良好操作條
      件下，以此法作藥物及其代謝產物之定性及定量分析，幾
      無偽陽性反應產生，已經行政院國軍退除役官兵輔導委員
      會臺北榮民總醫院八十三年四月七日（八三）北總內字第
      ０三０五九號函示翔實。準此以觀，被告為警採集之尿液
      ，既經慈濟大學濫用藥物檢驗中心以「氣相層析質譜儀分
      析法」確認後，仍有嗎啡陽性反應，已足認定其確於採尿
      前二十六小時內之某時許，有施用海洛因之犯行無誤。
（三）又被告前因施用毒品案件，經本院以90年度毒聲字第 256
      號裁定令入勒戒處所觀察、勒戒後，認無繼續施用毒品之
      傾向，已由臺灣宜蘭地方法院檢察署檢察官於90年 5月14
      日以89年度毒偵字第1203號不起訴處分確定，有上開案件
      不起訴處分書及臺灣高等法院被告全國前案紀錄表附卷可
      參。綜上，本件事證已臻明確，被告施用第一、二級毒品
      犯行洵堪認定，應依法論科。
三、核被告所為，係犯毒品危害防制條例第十條第一項、第二項
    之罪。其施用毒品前之持有第一級、第二級毒品之低度行為
    ，業已分別為其施用毒品之高度行為所吸收，均不另論罪。
    其前後二次施用安非他命之犯行，時間緊接，犯罪構成要件
    相同，顯係基於概括之犯意為之，應依連續犯之規定論以一
    罪，並加重其刑。其所犯施用第一級毒品及施用第二級毒品
    罪，犯意各別，罪名不同，應分論併罰之。又被告前有事實
    欄所指之犯罪科刑及執行情形，有臺灣高等法院被告全國前
    案紀錄表在卷可查，其於有期徒刑執行完畢五年內，再犯有
    期徒刑以上之上開二罪，均為累犯，應均依法加重其刑，並
    就施用安非他命之部分遞加重之。爰審酌被告犯罪之動機、
    目的、手段及其施用毒品戕害身心健康，對國家社會所生之
    危害，及其犯罪後之態度等一切情狀，各就其所犯二罪量處
    如主文所示之刑，並定其應執行之刑。
據上論斷，應依刑事訴訟法第二百九十九條第一項前段，毒品危
害防制條例第十條第一項、第二項，刑法第十一條前段、第五十
六條、第四十七條、第五十一條第五款，判決如主文。
中　　華　　民　　國　  94    年  　4  　月　   29    日
                         臺灣宜蘭地方法院刑事第三庭
                             審判長法  官  黃  永  勝
                                   法  官  陳  嘉  年
                                   法  官  林  楨  森
以上正本證明與原本無異。
如不服本判決，應於判決送達後10日內，向本院提出上訴狀。（
應附繕本）
                                   書記官  謝  佩  欣
中　　華　　民　　國　　94　　年　　4 　　月　　29　　日
附錄本案論罪科刑法條全文：
毒品危害防制條例第十條第一項、第二項
施用第一級毒品者，處六月以上五年以下有期徒刑。
施用第二級毒品者，處三年以下有期徒刑。
